【裁判字號】    99,訴,361
【裁判日期】    990810
【裁判案由】    確認股東權不存在等
【裁判全文】
臺灣桃園地方法院民事判決               99年度訴字第361號
原      告  丁○○
訴訟代理人  周春櫻律師
被      告  盛欽實業有限公司
法定代理人  丙○○
            甲○○
            乙○○
            戊○○
上列當事人間請求確認股東權不存在等事件，於民國99年7 月27
日言詞辯論終結，本院判決如下：
    主  文
確認原告對於被告之股東權不存在。
訴訟費用由被告負擔。
    事實及理由
壹、程序方面：
一、按解散之公司除因合併、分割或破產而解散外，應行清算；
    ；而該條規定於公司經中央主管機關撤銷或廢止登記者，準
    用之；公司之清算，以全體股東為清算人。但本法或章程另
    有規定或經股東決議，另選清算人者，不在此限；清算人有
    數人時，得推定1 人或數人代表公司，如未推定時，各有對
    於第三人代表公司之權。關於清算事務之執行，取決於過半
    數之同意；上開規定於有限公司準用之，公司法第24條、第
    26條之1、第79條、第85條第1項、第113 條分別定有明文。
    查被告公司業經經濟部於民國96年3月9日以經授中字第0963
    4744480 號函解散登記，且未向法院呈報清算人及清算終結
    ，有被告公司之股東同意書、有限公司變更登記表及董事、
    股東名單在卷可稽，並經本院依審判資訊系統查無被告公司
    聲請清算程序之紀錄，依上開規定，本件訴訟原應由被告之
    全體股東即丙○○、甲○○、乙○○、戊○○及原告等5 人
    為其清算人，於清算範圍內，為其法定代理人。然因，原告
    與被告就本件訴訟彼此對立，利害衝突，自不得以原告為被
    告之法定代理人，而應以被告其餘登記之股東丙○○等4 人
    為被告之法定代理人，故原告列丙○○、甲○○、乙○○、
    戊○○為被告之法定代理人進行訴訟，即無不合，合先敘明
    。
二、次按確認之訴非原告有即受確認判決之法律上利益者，不得
    提起，民事訴訟法第247條第1項前段定有明文。所謂即受確
    認判決之法律上利益，係指法律關係之存否不明確，原告主
    觀上認其在法律上之地位有不安之狀態存在，且此種不安之
    狀態，能以確認判決將之除去者而言，若縱經法院判決確認
    ，亦不能除去其不安之狀態者，即難認有受確認判決之法律
    上利益（最高法院52年台上字第1240號判例意旨參照）。本
    件原告主張原告主張其從未出資入股被告，竟遭列名為被告
    股東，經內政部入出國及移民署寄發禁止（限制）出國通知
    單，致原告在私法上之地位有受侵害之危險，且此項危險能
    以對於被告之確認股東權不存在之判決除去，原告對此自有
    請求確認之法律上利益，其提起本件確認之訴，自屬有據。
三、繼按原告於判決確定前，得撤回訴之全部或一部。但被告已
    為本案言詞辯論者，應得其同意。訴之撤回應以書狀為之。
    但於期日，得以言詞向法院或受命法官為之。以言詞所為訴
    之撤回，應記載於筆錄，如他造不在場，應將筆錄送達。訴
    之撤回，被告於期日到場，未為同意與否之表示者，自該期
    日起；其未於期日到場或係以書狀撤回者，自前項筆錄或撤
    回書狀送達之日起，10日內未提出異議者，視為同意撤回，
    民事訴訟法第262 條定有明文。經查，本件原告起訴時原聲
    明第2 項係請求「確認原告對被告之清算人委任關係不存在
    」；嗣於本院99年7 月27日言詞辯論程序，原告以言詞撤回
    對被告上開起訴請求，被告之法定代理人甲○○於當日到庭
    未為同意與否之表示，且自該日起經過10日仍未提出異議，
    依上開規定，視為同意原告撤回此部分之起訴。
貳、實體方面：
一、原告起訴主張：緣原告於98年3 月間擬出國時，經內政部入
    出國及移民署通知：「原告因稅捐罰鍰案，依法禁止出國。
    」等語，經追發覺原告係因被告公司欠稅案遭禁止出國。實
    則，原告從未親自或授權第三人投資被告公司，且未曾參與
    被告公司之股東會或受盈餘分配，顯係遭他人冒用名義於被
    告公司設立或變更登記事項文件及股東同意書上署名。又經
    原告調閱被告公司之變更登記事項文件，僅認識被告公司之
    法定代理人乙○○，前基於合理懷疑對乙○○提起刑事偽造
    文書告訴（即臺灣宜蘭地方法院檢察署98年度偵字第4774號
    ），於偵查中傳喚被告公司原始董事李金蘭、原始股東甲○○到庭陳稱：「被告公司是李金蘭、甲○○所經營的，做針
    織代工，大約從80年開始到89年結束營業，當時要結束營業
    之相關手續是交給一位王年泰（年籍不詳）去辦理的，李金
    蘭、甲○○並不認識乙○○、原告等股東」等語，益見被告
    公司於89年間即營業事實，應係訴外人王年泰於90年間利用
    為被告公司辦理結束營業相關手續之機會，偽造原告之簽名
    署押而列為被告公司之股東。為此，爰訴請確認原告對被告
    公司股東權不存在等語。
二、被告公司之法定代理人甲○○則答稱：除不知自已同登記為
    被告公司股東，亦不認識被告公司之全體股東（包含原告在
    內）；而被告公司雖為伊太太即訴外人李金蘭所開設，但早
    就結束營業，伊無介入公司之管理事務等語，其餘法定代理
    人均未於言詞辯論期日到場，亦未提出書狀為何聲明或陳述
    。
三、按消極確認之訴，應由被告負立證責任，如被告欲主張原告
    確為股東，應由被告自負立證責任，如被告不能立證或其提
    出之證據不足採用，則原告之訴即應認為有理由，無庸另行
    立證（最高法院19年上字第385 號判例參照）。本件原告主
    張其並未出資入股被告公司，應係遭人冒名入股，並聲明請
    求確認其對被告公司之股東權利不存在，核屬消極確認之訴
    ，依據前揭說明，應由被告公司就原告確有出資入股之事實
    ，負舉證責任。而查，原告之上開主張，除被告公司之法定
    代理人甲○○已到庭辯稱：從未見過，亦不認識原告等語，
    被告公司之前任董事即李金蘭於上開刑事案件偵查中亦證稱
    ：並不認識原告等語，此有臺灣宜蘭地方法院檢察署檢察官
    98年度偵字第4774號不起訴處分書在卷可按，得徵原告並無
    投資入股被告公司之行為；此外，被告公司復未能就原告有
    出資入股被告公司之事實為任何舉證，甚公司之其餘法定代
    理人丙○○、乙○○、戊○○均未於言詞辯論期日到場，亦
    未提出書狀為何聲明或陳述，依上堪信原告主張之事實為真
    正。從而，原告請求確認對於被告之股東權不存在，為有理
    由，應予准許。
四、據上論結，本件原告之訴為有理由，依民事訴訟法第78條，
    判決如主文。
中    華    民    國    99    年     8     月    10   日
                       民事第一庭法  官  吳爭奇
上為正本係照原本作成。
如對本判決上訴，須於判決送達後20日內向本院提出上訴狀。如
委任律師提起上訴者，應一併繳納上訴審裁判費。
中    華    民    國    99    年     8     月    11   日
                                 書記官  黃瓊儀

司法院資訊處製作；財團法人民間司法改革基金會備份。
